最高法院刑事判決　　　　　　一○○年度台上字第一一八九號
上　訴　人　張名翔
選任辯護人　吳文升律師
上列上訴人因違反毒品危害防制條例案件，不服台灣高等法院中
華民國九十九年十二月二十九日第二審判決（九十九年度上訴字
第三二三六號，起訴案號：台灣台北地方法院檢察署九十七年度
偵字第二五五四二號），提起上訴，本院判決如下：
    主  文
上訴駁回。
    理  由
按刑事訴訟法第三百七十七條規定，上訴於第三審法院，非以判
決違背法令為理由，不得為之。是提起第三審上訴，應以原判決
違背法令為理由，係屬法定要件。如果上訴理由書狀並未依據卷
內訴訟資料，具體指摘原判決不適用何種法則或如何適用不當，
或所指摘原判決違背法令情事，顯與法律規定得為第三審上訴理
由之違法情形，不相適合時，均應認其上訴為違背法律上之程式
，予以駁回。本件上訴人張名翔上訴意旨略稱：上訴人並未販賣
第三級毒品愷他命予陳嘉晃，原判決依憑陳嘉晃之證言，及上訴
人所有0000000000號行動電話於民國九十七年八月三
十一日二十二時二十二分四十三秒之通訊監察錄音內容，認定上
訴人有此部分犯行。但上訴人曾將行動電話借給綽號「巧克力」
之林育靖或他人使用，上開監聽錄音中與陳嘉晃對話之人並非上
訴人，法院將該錄音函送法務部調查局為聲紋鑑定，亦因所錄待
鑑聲音圖譜模糊，無法進行聲紋比對分析，而不能證明上訴人確
有上開對話。且該錄音中與陳嘉晃（代號Ｂ）對話之代號Ａ，經
比對上訴人坦承販賣毒品予胡馨憓之監聽對話之聲音，確有差異
，況與陳嘉晃對話之人縱係上訴人本人，但依卷內資料，該次監
聽結束後，執行機關並未依通訊保障及監察法第十五條規定陳報
法院通知受監察人，違背法定程序，該監聽錄音及其譯文，應無
證據能力。又施用毒品者若供出毒品來源，依法可減輕其刑，則
其供述是否實在，應有其他補強證據以資擔保，始能採為判決基
礎。證人陳嘉晃於偵查及第一審作證時，依其語氣及證述內容，
並不能確定當天係上訴人交付愷他命予伊，此部分復無其他佐證
，原審遽採為不利上訴人之認定，於法有違。原判決復未說明上
訴人如何具有營利意圖，有判決適用法則不當、理由不備及應調
查之證據未予調查之違法等語。
惟查：原判決認定上訴人有原判決事實欄所載販賣愷他命予胡馨
憓、陳嘉晃之犯行，係以上訴人坦承販賣愷他命予胡馨憓等情不
諱，並經胡馨憓於偵查中證述明確，及經第一審勘驗其二人之通
訊監察錄音查證屬實，且二人之對話內容已提及上訴人有賺取差
價營利情事，足證上訴人之自白與事實相符，此部分犯行洵堪認
定。又上訴人販賣愷他命予陳嘉晃部分，業經第一審受命法官勘
驗代號Ａ（即持用上訴人所有0000000000號行動電話
之人）與代號Ｂ（即陳嘉晃）於九十七年八月三十一日二十二時
二十二分四十三秒之通訊監察錄音，並將錄音對話內容載明於筆
錄上，有準備程序筆錄可稽。陳嘉晃於檢察官偵查中結證：該次
監聽錄音是對方問伊是否住在淡水，對方表示是「巧克力」的朋
友，問伊是否要五個「下面」意指五包愷他命，賣三千五百元（
新台幣，下同），對方將愷他命送到沙崙海水浴場附近的空地，
伊只看過編號二十一之人（即上訴人）一次，時間約一分鐘。送
貨給伊之人騎機車，到的時候有將安全帽拿下來，有與對方面對
面看，可以確定編號二十一之人是送貨給伊之人，因為警察有拿
很多大張的照片給伊看，伊是從大張的照片中認出的，警察並未
給任何提示，當天拿愷他命給伊的人是騎黑色ＹＡＭＡＨＡ山葉
牌一百ＣＣ機車；復於第一審審理時證述：警詢時所指認編號二
十一之張名翔為當天交付愷他命給伊之人，在指認該照片之前，
沒有人對伊做任何提示各等語。綽號「巧克力」之林育靖亦於第
一審結證：並無使用或借過上訴人所有0000000000號
行動電話，該通九十七年八月三十一日陳嘉晃所撥打購買愷他命
的電話確實不是伊接聽的等語。稽之上開通話內容，代號Ａ之人
既自稱係「巧克力」的朋友，衡情當非「巧克力」本人，可見證
人林育靖所言不虛。參以上訴人於偵查中供陳其所有之機車為Ｙ
ＡＭＡＨＡ山葉牌一百ＣＣ黑色的，與陳嘉晃所證機車特徵相符
。且陳嘉晃歷次所述購買並交付愷他命之情節及對上訴人所為之
指認，均清晰明確，應無錯認或誤指情事。綜合前開證人之證言
、監聽對話內容及上訴人之供述相互勾稽，足認使用前開行動電
話與陳嘉晃通話並交付愷他命之人，應係上訴人無誤。上訴人所
辯曾將行動電話借給綽號「巧克力」之林育靖或他人使用云云，
無非卸責之詞，不足採信。並說明上述監聽錄音經送法務部調查
局為聲紋鑑定，雖因所錄待鑑聲音圖譜模糊，不符聲紋鑑定條件
，而無法進行聲紋比對分析。然陳嘉晃已指明上訴人係當天騎黑
色ＹＡＭＡＨＡ山葉牌一百ＣＣ機車交付愷他命給伊之人，且第
一審勘驗上開監聽錄音中代號Ａ之對話，發現其與九十七年八月
二十日十九時五十四分十秒另次監聽錄音中代號「Ａ」（上訴人
坦承代號「Ａ」係其本人，該次通話係其與胡馨憓之對話無誤）
之講話語氣及聲音均相似（第一審卷第一０三頁反面），足認上
訴人確係販賣並送交愷他命予陳嘉晃之人，鑑定機關無法為聲紋
鑑定，不影響本件犯罪事實之認定。又上開監聽錄音，是檢察官
依法聲請對上訴人所有行動電話等門號實施通訊監察，於監察期
間內實施監聽所取得，並經第一審法官勘驗監聽錄音內容，製成
譯文詳載於準備程序筆錄上，有台灣台中地方法院九十七年度聲
監字第七六四號通訊監察書及其附件暨準備程序筆錄可按。而通
訊保障及監察法第十五條有關通訊監察結束時應通知受監察人之
規定，乃通訊監察結束後之程序，本件查無通知受監察人之資料
附卷，有違上開規定，程序上固不無瑕疵，惟該規定係為保障被
告人權而設，上訴人因涉嫌販賣第三級毒品，影響公共利益甚大
，經依法施予通訊監察，依刑事訴訟法第一百五十八條之四之規
定，應認前揭錄音及譯文有證據能力。又毒品之價格不低，取得
不易，除特殊情形外，若無利可圖，自無甘冒重刑之危險從事販
賣毒品之理。參以上訴人販賣愷他命予胡馨憓之價格為每公克三
百元，售予陳嘉晃之價格則為每公克五百元，且時間上相差僅約
十日，上訴人更遠赴淡水將愷他命交付素不認識之陳嘉晃，足認
其主觀上有營利意圖，此部分犯行亦堪認定。因而維持第一審論
處上訴人販賣第三級毒品（二罪）罪刑並定應執行刑之判決，駁
回上訴人在第二審之上訴，已詳敘其所憑之證據及認定之理由。
所為論斷，均有卷存資料可資覆按。按證據之取捨及證據證明力
如何，均屬事實審法院得自由裁量、判斷之職權，倘此項裁量、
判斷，並未悖乎通常一般之人日常生活經驗之定則或論理法則，
復已於判決內論敘其何以作此判斷之心證理由者，即不能任意指
摘其為違法，據為提起第三審上訴之合法理由。原判決已說明陳
嘉晃歷次所述購買並交付愷他命之情節及對上訴人所為之指認，
均清晰明確，應無錯認或誤指情事。綜合證人陳嘉晃、林育靖之
證言、上開通訊監察錄音內容及上訴人之供述相互勾稽，足見使
用上訴人所有前開行動電話與陳嘉晃通話並交付愷他命之人，確
係上訴人無誤。上開監聽錄音經送法務部調查局為聲紋鑑定，雖
因所錄待鑑聲音圖譜模糊，不符聲紋鑑定條件，而無法進行聲紋
比對分析，但不影響上訴人此部分犯行之認定。又卷內查無通訊
監察結束後通知受監察人之資料，有違通訊保障及監察法第十五
條之規定，程序上固不無瑕疵，惟依刑事訴訟法第一百五十八條
之四規定，審酌人權保障及公共利益之均衡維護，仍應認前揭錄
音及譯文有證據能力。另依上訴人販賣愷他命予胡馨憓、陳嘉晃
之價格差異，及上訴人甘冒被警查獲之風險遠赴淡水交付愷他命
予素不認識之陳嘉晃等情，足認上訴人主觀上有營利意圖，原判
決均已論斷甚詳，並無適用法則不當、理由不備及應調查之證據
未予調查之違法情形。上訴意旨徒憑己意，就原判決已有調查說
明之事項，或就原審證據取捨及判斷證據證明力之職權行使，泛
指其違法，難認係適法上訴第三審之理由。本件上訴為違背法律
上之程式，應予駁回。
據上論結，應依刑事訴訟法第三百九十五條前段，判決如主文。
中    華    民    國  一○○  年    三    月   十七   日
                      最高法院刑事第一庭
                          審判長法官  董  明  霈  
                                法官  張  清  埤  
                                法官  張  祺  祥  
                                法官  段  景  榕  
                                法官  周  煙  平  
本件正本證明與原本無異
                                      書  記  官  
中    華    民    國  一○○  年    三    月  二十一  日
                                                      Ｅ